臺灣新北地方法院民事裁定　　　　　109年度消債清字第172號
聲　請　人　卓芳羽（原名卓月香）
　　　　　　　
代　理　人　趙興偉律師
上列當事人因消費者債務清理事件，聲請清算，本院裁定如下：
    主  文
聲請人卓芳羽自中華民國110年10月26日下午4時起開始清算程序
。
本件命司法事務官進行清算程序。
    理  由
一、按債務人不能清償債務或有不能清償之虞者，得依本條例所
    定更生或清算程序，清理其債務；債務人對於金融機構負債
    務者，在聲請更生或清算前，應向最大債權金融機構請求協
    商債務清償方案，或向其住、居所地之法院或鄉、鎮、市、
    區調解委員會聲請債務清理之調解；法院開始清算程序之裁
    定，應載明其年、月、日、時，並即時發生效力；法院裁定
    開始更生或清算程序後，得命司法事務官進行更生或清算程
    序，必要時，得選任律師、會計師或其他適當之自然人或法
    人一人為監督人或管理人，消費者債務清理條例（下稱消債
    條例）第3條、第151條第1項、第83條第1項、第16條第1項
    分別定有明文。
二、本件聲請意旨略以：聲請人之前配偶張○奉積欠伊新臺幣（
    下同）50,000元，另以聲請人為要保人之宏泰人壽保險股份
    有限公司（下稱宏泰人壽）、三商美邦人壽保險股份有限公
    司（下稱美邦人壽）保單價值準備金分別為35,310元、34,0
    82元、7,615元、5,723元，聲請人本任職於新北市私立立享
    居家長照機構，平均薪資為每月42,178元，因受家暴離開臺
    北，現任職於高雄市私立立享居家長照機構，但因為論件計
    酬、受疫情影響，目前薪資僅14,838元；每月個人必要生活
    費用依消債條例第64條之2第1項定之。又聲請人目前負有債
    務5,920,516元，前向本院聲請債務清理之前置調解，最大
    債權金融機構雖提出以每月為一期，每期清償8,189元、共5
    2期、年利率5%之調解方案，惟聲請人尚欠力興資產管理股
    份有限公司4,000,251元、吳嘉榛50,000元，未納入調解方
    案，致調解不成立，有不能清償債務或不能清償之虞，且未
    經法院裁定開始更生程序或許可和解或宣告破產。爰聲請准
    予裁定開始清算程序等語。
三、經查：
(一)聲請人前於民國109年5月18日向本院聲請債務清理之前置調
    解，並於同年7月16日進行調解程序，最大債權金融機構中
    國信託商業銀行提出以每月為一期，每期清償8,189元、共5
    2期、年利率5%之調解方案，惟聲請人表示尚欠非金融機構
    債權人債務，致調解不成立等情，業經本院依職權調取本院
    109年度司消債調字第436號卷核閱無訛。是以本件清算聲請
    可否准許，應審究聲請人現況是否有「不能清償債務或有不
    能清償之虞」之情事而定。
(二)聲請人主張前配偶張○奉積欠伊50,000元，另以聲請人為要
    保人之宏泰人壽、美邦人壽保單價值準備金分別為35,310元
    、34,082元、7,615元、5,723元，現任職於於高雄市私立立
    享居家長照機構，薪資約14,838元，負有債務約5,920,516
    元等情，業據其提出財產及收入狀況說明書、債權人及債務
    人清冊、宏泰人壽保單解約金額明細表、美邦人壽109年5月
    6日函文及保險費繳費明細、107、108年度綜合所得稅各類
    所得資料清單、全國財產稅總歸戶財產查詢清單、薪資表、
    薪資條、勞工保險被保險人投保資料表、全民健保保險對象
    投保歷史列印、存摺內頁明細、存款收執聯等件為證（調解
    卷第3-7頁；本院卷第29-43、55-83、99-103、117頁），且
    有長興資產管理股份有限公司陳報狀及債權憑證、債權計算
    書、債權人債權陳報狀、勞保就保查詢資料可佐(調解卷第
    26-29、33、34頁、本院卷第131頁)，堪認聲請人有債權50,
    000元、另有資產82,730元（計算式：35,310元＋34,082元
    ＋7,615元＋5,723元＝82,730元）、目前薪資約14,838元、
    債務約5,920,516元。
(三)按債務人必要生活費用，以最近一年衛生福利部或直轄市政
    府所公告當地區每人每月最低生活費一點二倍定之，消債條
    例第64條之2第1項定有明文。查聲請人主張其現居高雄市，
    每月必要生活費用依消債條例第64條之2第1項定之，則高雄
    市政府公告之110年每人每月最低生活費用13,341元之1.2倍
    即16,009元【計算式：13,341元×1.2＝16,009元】。
(四)承上，聲請人雖有資產82,730元，縱獲前配偶張○奉清償50
    ,000元，然其負債達5,920,516元，目前薪資又僅約14,838
    元，扣除每月個人必要生活費用16,006元，已入不敷出，且
    聲請人現年51歲（59年4月生），本院以聲請人之財產、信
    用、勞力、年齡等清償能力綜合判斷，認聲請人有不能清償
    債務之虞情形，而有藉助清算制度調整其與債權人間之權利
    義務關係而重建其經濟生活之必要，自應許聲請人得藉由清
    算程序清理債務。
四、綜上，本件聲請人為一般消費者，5年內並未從事營業活動
    ，且有不能清償債務之虞，又未經法院裁定開始更生程序或
    許可和解或宣告破產，亦查無消債條例第6條第3項、第8條
    或第82條第2項所定駁回清算聲請之事由存在，則聲請人聲
    請本件清算，即屬有據，應予准許，並命司法事務官進行本
    件清算程序。
五、依消債條例第11條第1項、第83條第1項、第16條第1項，裁
    定如主文。
中    華    民    國   110    年    10    月    26    日
                  民事第四庭  法  官  許品逸
以上正本證明與原本無異。
本件裁定不得抗告。
本裁定已於民國110年10月26日下午4時公告。
中    華    民    國   110    年    10    月    26    日
                              書記官  許丞儀